【裁判字號】    98,易,1466
【裁判日期】    990430
【裁判案由】    業務侵占
【裁判全文】
臺灣高雄地方法院刑事判決              98年度易字第1466號
公  訴  人  臺灣高雄地方法院檢察署檢察官
被      告  乙○○
上列被告因業務侵占案件，經檢察官提起公訴（98年度調偵字第
1137號），本院判決如下：
    主  文
乙○○犯業務侵占罪，累犯，處有期徒刑柒月。
    事  實
一、乙○○前因詐欺案件，經臺灣臺南地方法院以95年度簡字第
    846 號判決處以有期徒刑4 月確定，嗣經臺灣臺南地方法院
    96年度聲減字第2446號裁定減為有期徒刑2 月確定，於民國
    96年9 月10日有期徒刑易科罰金執行完畢。乙○○自95年4
    月6 日起，受雇於瑋華房屋有限公司（下稱瑋華公司），陸
    續擔任業務、副理等職務，負責不動產仲介買賣業務，並有
    向客戶收取斡旋金、定金、貸款代辦費之工作；嗣於97年7
    月12日甲○○委託瑋華公司仲介購買位於高雄縣鳳山市○○
    里○○街40號3 樓之房地，由乙○○擔任瑋華公司之承辦人
    員，詎乙○○猶不知悔改，明知其承辦仲介不動產買賣向當
    事人所收取之斡旋金、定金、貸款代辦費係其業務上所持有
    之物，竟基於業務侵占之犯意，接續於97年7 月13日、97年
    8 月1 日、97年8 月中旬某日，在高雄市○○區○○路85號
    1 樓，將各於97年7 月12日中午12時30分許、97年7 月30日
    中午12時30分許、97年8 月中旬某日，在高雄縣鳳山市○○
    街40號3 樓，向甲○○收取之房屋買賣斡旋金新臺幣（下同
    ）10,000元、房屋買賣定金100,000 元、貸款代辦費4,500
    元（共計114,500 元），交付給其自己之債權人，作為清償
    債務之用，而將上開3 筆款項予以侵占入己。嗣甲○○於給
    付上開3 筆款項後，發覺有異，報警處理，經警循線查知上
    情。
二、案經甲○○訴由高雄縣政府警察局鳳山分局報告偵辦報請臺
    灣高雄地方法院檢察署檢察官偵查起訴。
    理  由
壹、證據能力部分：
一、按被告以外之人於偵查中向檢察官所為陳述，除顯有不可信
    之情況者外，得為證據，刑事訴訟法第159 條之1 第2 項定
    有明文。按檢察官職司追訴犯罪，就審判程序之訴訟構造言
    ，檢察官係屬與被告相對立之當事人一方，偵查中對被告以
    外之人所為之偵查筆錄，或被告以外之人向檢察官所提之書
    面陳述，性質上均屬傳聞證據。自理論上言，如未予被告反
    對詰問、適當辯解之機會，一律准其為證據，似有違當事人
    進行主義之精神，對被告之防禦權亦有所妨礙；然而現階段
    刑事訴訟法規定檢察官代表國家偵查犯罪、實施公訴，必須
    對於被告之犯罪事實負舉證之責，依法其有訊問被告、證人
    及鑑定人之權，證人、鑑定人且須具結，而實務運作時，偵
    查中檢察官向被告以外之人所取得之陳述，原則上均能遵守
    法律規定，不致違法取供，其可信性極高，為兼顧理論與實
    務，乃於修正刑事訴訟法時，增列第159 條之1 第2 項，明
    定被告以外之人（含被害人、證人等）於偵查中向檢察官所
    為陳述，除顯有不可信之情況者外，得為證據（最高法院93
    年度臺上字第2397號判決意旨參照）。經查：證人即告訴人
    甲○○、證人即瑋華公司副總經理丙○○對於被告乙○○之
    本件業務侵占犯行，業於偵查中具結證述明確（見臺灣高雄
    地方法院檢察署98年度偵字第1328號卷〈下稱至偵一卷〉第
    10 頁 ；臺灣高雄地方法院檢察署98年度調偵字第1137卷〈
    下稱偵二卷〉第23頁），彼陳述均經全程錄影，被告均未表
    示上揭證人於偵查中之證述，有何顯有不可信之情況，本院
    審酌其所為陳述之外部附隨之環境或條件，即其當時陳述時
    之偵查筆錄製作之原因、過程及其功能等加以觀察其信用性
    ，並無顯不可信之情況（最高法院96年臺上字第3070號判決
    參照），且其後於審判中經當事人進行反詰問，亦給予被告
    對質之機會，應認具有證據能力。
二、次按被告以外之人於審判外之言詞或書面陳述，除法律有規
    定者外，不得作為證據；又被告以外之人於審判外之陳述，
    雖不符刑事訴訟法第159 條之1 至第159 條之4 之規定，而
    經當事人於審判程序同意作為證據，法院審酌該言詞陳述或
    書面陳述作成時之情況，認為適當者，亦得為證據；當事人
    、代理人或辯護人於法院調查證據時，知有第159 條第1 項
    不得為證據之情形，而未於言詞辯論終結前聲明異議者，視
    為有前項之同意。刑事訴訟法第159 條第1 項、第159 條之
    5 分別定有明文。經查，本判決所引用之各項證據資料，除
    上揭證據外，其屬於被告以外之人於審判外之言詞或書面陳
    述者，均據本院於調查證據程序逐一提示並告以要旨，檢察
    官、被告均知該等證據為被告以外之人之審判外陳述，雖不
    符前4 條之規定，然經檢察官、被告於審判程序同意作為證
    據（見本院98年度審易字第3037號卷第32頁），法院審酌該
    言詞陳述或書面陳述作成時之情況，認為適當者，亦得為證
    據，刑事訴訟法第159 條之5 第1 項亦定有明文。
貳、實體部分：
一、上揭事實，業經被告乙○○迭於偵訊、本院審理時坦承不諱
    ，核與證人即告訴人甲○○於警詢、偵訊及本院審理時、證
    人即瑋華公司副總經理丙○○於偵訊及本院審理時之證詞大
    致相合（見本院卷第46頁至第53頁；偵一卷第7 頁至第9 頁
    ；偵二卷第21頁；警卷第1 頁至第3 頁），復有97年7 月12
    日不動產買賣斡旋承諾書、乙○○任職切結書等附卷可稽（
    見警卷第4 頁至第6 頁；偵二卷第25頁）。至卷附之乙○○
    離職證明書之簽立時間係雖載為本件案發前即97年5 月1 日
    ，然查，證人即瑋華公司副總經理丙○○於本院審理時證陳
    ：高雄縣鳳山市○○里○○街40號3 樓房地之所有人在委託
    瑋華公司賣屋時，有將該屋之鑰匙交給公司，當時都由被告
    乙○○帶著駐場帶人去看屋等語（見本院卷第49頁、第50頁
    ），可知房地之所有人在委任瑋華公司賣屋時，曾將該房地
    之鑰匙交予瑋華公司，而因被告乙○○係該房地仲介買賣之
    承辦人員，遂由被告乙○○持有該鑰匙之事實，再酌以被告
    乙○○在收取定金11萬元後，即將上揭房屋鑰匙交予告訴人
    甲○○使用乙情，業經證人即告訴人甲○○於偵訊時證陳屬
    實（見偵一卷第8 頁），另衡之常情，若被告乙○○有離職
    之情事，自應將該鑰匙交還偉華公司乙節，足見被告乙○○
    在97年7 、8 月接洽告訴人甲○○買賣上揭房地時，尚為瑋
    華公司之員工，否則被告乙○○豈有上揭房屋之鑰匙可交付
    予告訴人甲○○，是上揭離職證明書所載之日期是否正確，
    實非無疑；又查，證人即瑋華公司副總經理丙○○於本院審
    理時另證謂：本件係因告訴人甲○○那邊的人打電話來公司
    找被告乙○○質疑本件仲介案件，而由其代接後，其問被告
    乙○○才知道有本件簽約爭執情事，之後，被告乙○○即表
    示要離職並簽立離職書等語（見本院卷第47頁、第48頁），
    據之，可知被告乙○○係在告訴人甲○○一方打電話至瑋華
    公司質疑後始離職並簽下離職證明書，再參以告訴人甲○○
    一方係在已交付上揭3 筆款項予被告乙○○，而發現有異狀
    後，才打電話至瑋華公司乙情，業經證人即告訴人甲○○於
    本院審理時證陳明確（見本院卷第56頁），可見被告乙○○
    係在已自告訴人甲○○處收取上揭3 筆款項，復經告訴人甲○○發現有異狀後才離職等情，據上，被告乙○○確係在擔
    任瑋華公司員工期間，向告訴人甲○○處受取上揭3 筆款項
    ，並將之侵占用以清償自己債務之事實，堪可認定。是被告
    乙○○之自白與事實相合，足為認定事實之依據。則本件被
    告乙○○業務侵占之犯行，事證明確，得以認定。
二、被告乙○○於上揭時間係受雇於瑋華公司，負責仲介不動產
    買賣及向買賣當事人收取斡旋金、定金、貸款代辦費等工作
    ，自屬從事業務之人。是核被告乙○○所為，係犯刑法第33
    6 條第2 項之業務侵占罪。又按數行為於同時同地或密切接
    近之時地實施，侵害同一之法益，各行為之獨立性極為薄弱
    ，依一般社會健全觀念，在時間差距上，難以強行分開，在
    刑法評價上，以視為數個舉動之接續施行，合為包括之一行
    為予以評價，較為合理者，則屬接續犯，而為包括之一罪（
    最高法院96年臺上字第407 號刑事判決要旨參照），是侵占
    雖屬即成犯，然業務侵占有基於業務上之持有關係，密集實
    行犯行之性質，行為人主觀上亦係基於反覆實施之犯意為之
    ，其雖有數個行為，但目的相同、侵害法益同一，依社會客
    觀通念，該等行為之獨立性極為薄弱，亦難強行分割，故評
    價上宜視為數個舉動之接續施行，合為包括之一法律上行為
    予以評價。本件被告乙○○以負責仲介不動產買賣業務之便
    ，利用接洽瑋華公司客戶即告訴人甲○○之機會，收取上揭
    3 筆款項並據以己用，其行為本質上本有反覆性質，倘行為
    人基於同一之犯意，在密切之時空內反覆從事收受款項之工
    作，無非執行業務所當然，於行為概念上，應認為包括的一
    罪，應論以接續犯之單純一罪。另被告乙○○有如事實欄所
    示之前科紀錄，而於96年9 月10日有期徒刑易科罰金執行完
    畢等情，有臺灣高等法院被告前案紀錄表附卷可考，其受有
    期徒刑之執行完畢後，5 年以內故意再犯本件有期徒刑以上
    之罪，為累犯，應依刑法第47條第1 項規定，加重其刑。爰
    審酌被告乙○○為從事業務之人，擔任瑋華公司副理，負責
    仲介不動產買賣並收取斡旋金、定金、貸款代辦費之業務，
    本應克盡職責，維護公司及客戶之利益，竟貪圖私欲，將其
    向告訴人甲○○證人收取之款項共計114,500 元後，予以侵
    占入己，且尚未與被害人達成和解，所為實有不該，惟慮及
    其犯後坦承犯行，態度良好，暨其犯罪之動機、目的、手段
    、對社會所生危害等一切情狀，量處如主文所示之刑。
據上論斷，應依刑事訴訟法第299 條第1 項前段，刑法第336 條
第2 項、第47條第1 項，刑法施行法第1條之1 ，判決如主文。
本案經檢察官王兆琳到庭執行職務。
中    華    民    國    99    年    4     月    30    日
                  刑事第十三庭  審判長法  官  黃蕙芳
                                      法  官  王宗羿
                                      法  官  王參和
以上正本證明與原本無異。
如不服本判決應於收受判決後10日內向本院提出上訴書狀，並應
敘述具體理由。其未敘述上訴理由者，應於上訴期間屆滿後20日
內向本院補提理由書(均須按他造當事人之人數附繕本)「切勿逕
送上級法院」。
中    華    民    國    99    年    4     月    30    日
                                      書記官  葉祝君
附錄所犯法條
刑法第336條
對於公務上或因公益所持有之物，犯前條第 1 項之罪者，處 1
年以上 7 年以下有期徒刑，得併科 5 千元以下罰金。
對於業務上所持有之物，犯前條第 1 項之罪者，處 6 月以上
5 年以下有期徒刑，得併科 3 千元以下罰金。
前二項之未遂犯罰之。

司法院資訊處製作；財團法人民間司法改革基金會備份。
